【裁判字號】    87,自,115
【裁判日期】    890731
【裁判案由】    詐欺
【裁判全文】
臺灣彰化地方法院刑事判決                          八十七年度自字第一一五號
    自  訴  人  戊○○
    被      告  丁○○
右列被告因詐欺案件，經自訴人提起自訴，本院判決如左：
    主  文
丁○○無罪。
    理  由
一、自訴意旨略以：被告丁○○明知已負債經濟陷於週轉不靈之境，猶於民國（下同
    ）八十五年十月間某日簽發付款人台灣中小企業銀行二林分行，到期日（應係票
    載發票日）八十五年十二月三十日，面額新台幣（下同）二十萬元之支票（票號
    ＡＮ0000000）一紙，向自訴人戊○○借取同額現款，自訴人如數借與，
    屆期提示該帳戶早已拒絕往來，始知受騙，因認被告所為觸犯刑法第三百三十九
    條第一項詐欺罪等語。
二、按犯罪事實應依證據認定之，無證據不得推定其犯罪事實；又不能證明被告犯罪
    者，應諭知無罪之判決，刑事訴訟法第一百五十四條、第三百零一條第一項前段
    分別定有明文。並事實之認定，應憑證據，如未能發現相當證據，或證據不足以
    證明，自不能以推測或擬制之方法以為裁判基礎；且認定不利被告之事實，須依
    積極證據，苟積極證據不足為不利於被告事實之認定時，即應為有利於被告之認
    定，更不必有何有利之證據，最高法院三十年上字第八一六號、四十年臺上字第
    八六號判例足資參照。訊據被告丁○○否認有何犯行，辯稱，伊沒向自訴人借錢
    ，伊的支票都是丈夫甲○○在使用，伊不知情前揭支票之事等語。經查，自訴人
    於本院調查時先則稱，八十五年十一月初，在彰化縣芳苑鄉○○路一三七巷十號
    開貿易公司之被告本人向自訴人借錢，當初是被告打呼叫器給自訴人，自訴人才
    去被告公司，被告稱借錢是要支付其他票款等語。嗣則稱，當時被告夫婦均有在
    場，被告說幫忙被告先生一下等語。嗣又稱，是被告的先生來借錢，其將錢交給
    被告云云，足見自訴人前後供述不一，指訴之借款人為被告一情難予遽採。又被
    告之夫甲○○前係址設彰化縣芳苑鄉○○村○○路○○段一三三巷十號明財實業
    有限公司（下稱明財公司）負責人，公司設立於八十四年四月間，被告列名股東
    ，至八十六年二月一日甲○○退股，公司改名為明栩實業有限公司，負責人換為
    被告之女乙○○，嗣公司於八十六年十二月二十二日申請解散經核准在案，有台
    灣省建設廳函送之公司登記資料在卷可稽。另被告名義所簽發之前揭支票帳戶為
    一七一九之八號，係於八十一年八月二十一日開戶，迄八十五年十一月一日拒絕
    往來；而明財公司在台灣中小企業銀行二林分行，另自行設有帳號二二四一之八
    號的支票存款帳戶，登記負責人為甲○○，開戶日期為八十四年五月十日，迄八
    十六年二月二十八日拒絕往來，有台灣中小企業銀行二林分行函送之開戶及退票
    紀錄等資料可證。且訊之被告及證人丙○○即被告夫婦之女咸稱，被告前開支票
    存款帳戶之印章均由甲○○保管，甲○○因欠賭債等原因亂開支票使用，家人都
    不知，公司因之關閉，甲○○且於八十五年十二月間離家出境台灣到大陸，迄今
    不回等語。經函詢內政部警政署入出境管理局，檢覆甲○○於八十五年十二月二
    十五日出境迄今無入境之資料一紙附卷核與渠等所述相符。再甲○○曾於八十五
    年十月間持被告同上帳戶支票託由陳俞同（當時為明財公司股東）向邱德順借款
    五十萬元，嗣支票不獲兌現，邱德順向檢察官提出被告涉嫌詐欺之告訴，經台灣
    彰化地方法院檢察署檢察官訊明證人陳俞同與被告後，認借款人實係甲○○，而
    被告犯嫌不足，以該署八十七年度偵緝字第一號案件對被告為不起訴處分，經本
    院調卷觀明，並有該案之不起訴處分書一份附卷供稽。足徵甲○○確為明財公司
    之主經營者，並有私用被告支票之情，被告所言尚非子虛。故綜上，認本件無積
    極證據足認被告有自訴人所指親持支票向自訴人借款之行為，被告所辯可加採信
    ，此外，復查無其他積極證據足認被告有何詐欺犯行，被告犯罪不能證明，依首
    開說明，應對被告為無罪之諭知。
據上論斷，應依刑事訴訟法第三百四十三條、第三百零一條第一項，判決如主文。
中      華      民      國      八十九      年      七    月    三十一  日
                                臺灣彰化地方法院刑事第二庭
                                      法      官    洪  榮  謙
右正本證明與原本無異。
如不服本判決，應於判決送達後十日內向本院提出上訴狀( 須附繕本 )。
                                      法院書記官    梁  高  賓
中      華      民      國      八十九      年      八    月      七    日


司法院資訊處製作；財團法人民間司法改革基金會備份。
